【裁判字號】    98,易,447
【裁判日期】    981224
【裁判案由】    詐欺
【裁判全文】
臺灣屏東地方法院刑事判決               98年度易字第447號
公  訴  人  臺灣屏東地方法院檢察署檢察官
被      告  甲○○
選任辯護人  吳永茂律師
上列被告因詐欺案件，經檢察官提起公訴（98年度偵字第2420號
），檢察官聲請改依認罪協商程序而為判決，本院判決如下：
    主  文
甲○○意圖為自己不法之所有，以詐術使人將本人之物交付，處
有期徒刑肆月，如易科罰金，以銀元佰元即新臺幣玖佰元折算
壹日。
    事  實  及  理  由
一、本案犯罪事實及證據，除證據部分補充「被告甲○○於本院
    審理中之自白」外，餘均引用檢察官起訴書（如附件）之記
    載。
二、比較新舊法部分：
  (一)按行為後法律有變更者，適用行為時之法律。但行為後之法
    律有利於行為人者，適用最有利於行為人之法律，刑法第2
    條第1 項定有明文。再按行為後法律有變更者，應將行為時
    之法律與裁判時之法律比較適用最有利於行為人之法律；又
    新舊刑法關於刑之規定，雖同採從輕主義，惟比較時仍應就
    罪刑有關之共犯、未遂犯、連續犯、牽連犯以及累犯加重、
    自首減輕、暨其他法定加減原因、與加減比例等一切情形，
    綜其全部之結果，而為比較，再適用有利於行為人之法律處
    斷，而不得一部割裂分別適用不同之新舊法（95年第8 次刑
    事庭會議決議參照）。被告行為後，刑法業已於民國95年7
    月1 日修正施行，是自應為新舊法之比較。而法定刑有罰金
    刑部分，依修正後刑法第33條第5 款「罰金：新臺幣一千元
    以上，以百元計算之」規定觀之，最低額為新臺幣一千元；
    而修正前刑法第33條第5 款規定「罰金：銀元一元以上」，
    銀元1 元即新臺幣3 元，是經比較後，以修正前刑法第33條
    第5 款規定較有利於被告。據此，依整體比較之結果，以適
    用行為時之舊法於被告較為有利，爰依刑法第2 條第1 項前
    段之規定，適用行為時即修正前之刑法予以論處。
  (二)關於易科罰金部分，因與罪刑或刑罰加重減輕無涉，而屬刑
    罰裁量權之行使，自無庸列入上開整體比較之範圍，得分別
    適用最有利於行為人之法律（最高法院96年度台上字第2233
    號判決、96年度台非字第16號、第58號判決意旨可資參照）
    。被告行為後，刑法第41條易科罰金之規定，先於90年1 月
    10日經修正公布將其適用範圍擴大為最重本刑為5 年以下有
    期徒刑之罪，並於同年月12日生效；該條易科罰金之折算標
    準復於94年2 月2 日修正公布，並於95年7 月1 日施行，罰
    金罰鍰提高標準條例第2 條亦經刪除，94年修正前刑法第41
    條第1 項前段規定：「犯最重本刑為五年以下有期徒刑以下
    之刑之罪，而受六個月以下有期徒刑或拘役之宣告，因身體
    、教育、職業、家庭之關係或其他正當事由，執行顯有困難
    者，得以一元以上三元以下折算一日，易科罰金。」；廢止
    前罰金罰鍰提高標準條例第2 條規定：「依刑法第四十一條
    易科罰金或第四十二條第二項易服勞役者，均就其原定數額
    提高為一百倍折算一日；法律所定罰金數額未依本條例提高
    倍數，或其處罰法條無罰金刑之規定者，亦同。」，修正後
    刑法第41條第1 項前段規定：「犯最重本刑為五年以下有期
    徒刑以下之刑之罪，而受六個月以下有期徒刑或拘役之宣告
    者，得以新臺幣一千元、二千元或三千元折算一日，易科罰
    金。」，則本件被告行為時其所犯之詐欺取財罪雖不得易科
    罰金，然嗣得易科罰金，其折算標準以銀元300 元折算1 日
    ，經折算為新臺幣後，應以新臺幣900 元折算為1 日，現行
    法則以新臺幣1,000 元、2,000 元、3,000 元折算為1 日，
    是依刑法第2 條第1 項之規定，比較新、舊法結果，應適用
    較有利於被告之法律即95年7 月1 日施行前刑法第41條第1
    項前段及廢止前罰金罰鍰提高標準條例第2 條之規定，諭知
    易科罰金之折算標準。
三、本件被告業已認罪，並經辯護人協助下與檢察官於審判外達
    成協商之合意，渠等合意內容為：被告願受科刑範圍如主文
    所載。核被告所為，係犯刑法第339 條第1 項詐欺取財罪。
    此外，上開協商合意並無刑事訴訟法第455 條之4 第1 項所
    列不得認罪協商之情形，檢察官聲請改依協商程序而為判決
    ，本院爰不經言詞辯論，於協商合意範圍內為協商判決。
四、附此敘明部分：
  (一)被告前因犯詐欺取財案件，經臺灣嘉義地方法院以90年度易
    字第457 號判決判處有期徒刑1 年2 月，並經臺灣高等法院
    臺南分院以91年度上易字第32號判決上訴駁回而確定，有臺
    灣高等法院被告前案紀錄表、臺灣嘉義地方法院90年度易字
    第457 號判決影本及臺灣高等法院臺南分院91年度上易字第
    32號判決影本各1 份存卷可查。被告該次之犯罪時間係在88
    年間，犯罪手法則是以司法黃牛之方式遂行詐欺，與其本件
    所為詐欺取財犯行時間已相隔1 年，手法亦完全不同，雖2
    次所犯均係構成要件相同之詐欺取財罪，然既非時間緊接，
    又方式互異，自難認被告係基於概括犯意為之，並無從依修
    正前刑法第56條連續犯之規定論以一罪，是該案雖已確定，
    惟被告本件詐欺取財犯行不受該案確定判決之既判力所及，
    本院仍得予以審理、裁判。
  (二)又按中華民國九十六年罪犯減刑條例係於96年7 月16日施行
    （見該條例第16條），其第5 條就通緝犯之減刑，特別規定
    ：「本條例施行前，經通緝而未於中華民國96年12月31日以
    前自動歸案接受偵查、審判或執行者，不得依本條例減刑。
    」是以，有關通緝犯之減刑，自應優先適用本條規定，凡96
    年7 月16日以前在程序各階段經通緝之被告或受刑人，必須
    已自動歸案，且係於96年12月31日以前自動歸案者，始得適
    用本條規定減刑；如非自動歸案，自不在適用之列。經查，
    本件被告係於93年2 月27日經臺灣嘉義地方法院檢察署通緝
    ，於97年9 月16日始緝獲到案，並於同年月30日撤銷通緝等
    情，有臺灣嘉義地方法院檢察署93年2 月27日嘉檢威和緝字
    第160 號併案通緝書、高雄市政府警察局鼓山分局通緝案件
    陳報單及臺灣嘉義地方法院檢察署97年9 月30日嘉檢光偵和
    銷字第1103號撤銷通緝書各1 紙在卷可參，是依上開說明，
    本件依法自不得減刑。
五、應適用之法條：刑事訴訟法第455 條之4 第2 項、第455 條
    之8 、第454 條第2 項，刑法第2 條第1 項、第339 條第1
    項，修正前刑法第41條第1 項前段，刑法施行法第1 條之1
    ，廢止前罰金罰鍰提高標準條例第2 條，現行法規所定貨幣
    單位折算新臺幣條例第2 條，判決如主文。
六、本判決除有刑事訴訟法第455 條之4 第1 項第1 款、第2 款
    、第4 款、第6 款、第7 款所定情形之一，或違反同條第2
    項規定者外，不得上訴。
七、如不服本判決，得自收受判決送達之日起10日內，向本院提
    出上訴書狀，上訴於第二審法院。
中    華    民    國    98    年    12    月    24    日
                  刑事第五庭  審判長法  官  石家禎
                                    法  官  陳秀慧
                                    法  官  程士傑
以上正本證明與原本無異。
如不服本判決應於收受判決後10日內向本院提出上訴書狀，並應
敘述具體理由；其未敘述上訴理由者，應於上訴期間屆滿後20日
內向本院補提理由書（均須按他造當事人之人數附繕本）「切勿
逕送上級法院」。
中    華    民    國    98    年    12    月    25    日
                                    書記官  孫秀桃
附錄論罪科刑法條：
刑法第339 條第1 項
意圖為自己或第三人不法之所有，以詐術使人將本人或第三人之
物交付者，處5 年以下有期徒刑、拘役或科或併科1 千元以下罰
金。


司法院資訊處製作；財團法人民間司法改革基金會備份。
